【裁判字號】    89,台上,1700
【裁判日期】    890728
【裁判案由】    離婚
【裁判全文】
最高法院民事裁定                              八十九年度台上字第一七○○號
    上  訴  人  乙○○
    訴訟代理人  王家鈺律師
    被 上 訴人  甲○○
右當事人間請求離婚事件，上訴人對於中華民國八十九年四月八日台灣高等法院高雄
分院第二審判決（八十九年度家上字第一四號），提起上訴，本院裁定如左：
    主  文
上訴駁回。
第三審訴訟費用由上訴人負擔。
    理  由
按對於第二審判決上訴，非以其違背法令為理由，不得為之。民事訴訟法第四百六十
七條定有明文。依同法第四百六十八條規定，判決不適用法規或適用不當者，為違背
法令。而判決有同法第四百六十九條所列各款情形之一者，為當然違背法令。是當事
人提起上訴，如依民事訴訟法第四百六十八條規定，以第二審判決有不適用法規或適
用法規不當為理由時，其上訴狀或理由書應有具體之指摘，並揭示該法規之條項或其
內容。若係成文法以外之法則，應揭示該法則之旨趣。倘為司法院解釋、或本院之判
例，則應揭示該判解之字號或其內容。如以民事訴訟法第四百六十九條所列各款情形
為理由時，其上訴狀或理由書，應揭示合於該條款之事實。上訴狀或理由書如非依此
項方法表明，或其所表明者，顯與上開法條規定之情形不相合時，即難認為已對第二
審判決之違背法令有具體之指摘，其上訴自難認為合法。本件上訴人對第二審判決提
起上訴，核其上訴理由略稱：證人賴隆合在第一審所證稱，被上訴人常常離家出走，
據我了解，是受外面神棍的影響……等語，原審未行使闡明權，促上訴人聲明證據或
再傳喚證人以究真相；且被上訴人提出驗傷之日期均為其離家在外期間；另被上訴人
陸續離家出走達二十餘次，因此造成子女有樣學樣，言行偏差，導致家庭失和、婚姻
難以維持之重大事由云云，無非係就原審依取捨證據、認定事實之職權行使所論斷：
被上訴人辯稱，其屢受上訴人毆打等情，業據提出記載八十六年六月十九日應診（
非受傷之日），病名：左上臂、左前臂瘀血八十七年二月五日應診，病名：左後枕
部瘀腫八十二年五月五日應診，病名：外傷性耳膜穿孔八十一年五月十六日診斷
，撲打抓傷右手肘、左前臂抓傷、右小腿擦傷、左小腿瘀血傷八十二年三月十五日
檢驗右臉頰瘀腫約五×四公分、前胸瘀腫約五×五公分及下唇撕裂傷一×三公分，共
計五張大東醫院、郭綜合醫院、高雄市立民生醫院驗傷診斷書為證；證人即兩造女兒
張月菁、張靜儀證稱：伊父親（即上訴人）經常喝酒，喝完酒會打伊母親（即被上訴
人），母親因而才離家出走。父親常因管教兒女問題發生暴力行為，打母親，母親才
會離家，他喝完酒常會失去理智，還曾有過想燒房子等情。則被上訴人雖有離家之舉
，惟係受自上述上訴人在精神上、肉體上之痛苦所致，難謂其無正當理由。又上訴人
未能舉證證明，竟誣指被上訴人偕女兒與男子同居，為兒女施打迷幻藥品，甚且在住
家門口張貼載明：甲○○賤妻、淫婦……盜匪行為……等內容之公告，及於媒體刊登
「警告逃妻……捲款一百六十多萬元不知去向……」文句，顯係惡意侮辱被上訴人之
人格，殊非對待配偶之道，上訴人自應就難以維持婚姻之重大事由負其責任等情，指
摘其為不當，而非具體表明合於不適用法規、適用法規不當、或民事訴訟法第四百六
十九條所列各款之情形。難認對該判決之如何違背法令已有具體之指摘。依首揭說明
，應認其上訴為不合法。
據上論結，本件上訴為不合法。依民事訴訟法第四百八十一條、第四百四十四條第一
項、第九十五條、第七十八條，裁定如主文。
中      華      民      國    八十九    年      七      月    二十八    日
                              最高法院民事第三庭
                                  審判長法官  范  秉  閣
                                        法官  朱  建  男
                                        法官  許  澍  林
                                        法官  鄭  玉  山
                                        法官  徐  璧  湖
      右正本證明與原本無異
                                              書  記  官
中      華      民      國    八十九    年      八      月     十四     日


司法院資訊處製作；財團法人民間司法改革基金會備份。
